【裁判字號】    90,訴,380
【裁判日期】    901219
【裁判案由】    台灣地區與大陸地區人民關係條例等
【裁判全文】
臺灣宜蘭地方法院刑事判決                           九十年度訴字第三八號
    公  訴  人  臺灣宜蘭地方法院檢察署檢察官
    被      告  甲○○
右列被告因台灣地區與大陸地區人民關係條例等案件，經檢察官提起公訴(九十年度
偵字第二○九四號)，本院判決如左：
    主  文
甲○○使大陸地區人民非法進入台灣地區，處有期徒刑伍月，如易科罰金，以佰元
折算壹日，緩刑貳年。
    事  實
一、甲○○係蘇澳籍「順鴻興十六」號漁船船長，明知中華民國船舶非經主管機關許
    可，不得航行至大陸地區及不得使大陸地區人民非法進入台灣地區，且知大陸地
    區人民，若未經依法申請許可人境台灣地區，即係觸犯國家安全法之犯人。仍於
    民國九十年二月六日下午三時許自蘇澳港報關出港，旋駕駛上開漁船，至大陸地
    區福建省三沙港外，接駁六名大陸人民陳武增、念家瑜、陳武龍、蘇興貴、吳欽
    春、林再福在漁船上從事捕魚等工作，並於同年五月初返回蘇澳港卸貨時，使上
    開六名大陸地區人民非法進入台灣地區，並安置於港內之海上旅館，且提供膳宿
    ，給予非法藏匿。嗣再於同年五月十四日上午五時二十五分由蘇澳港報關出港，
    並至海上旅館接載上開大陸漁工至船上。嗣於同年年六月四日上午十時許，在澎
    湖縣花嶼北二五浬處為海巡警艇攔檢，始查獲上情。
二、案經行政院海岸巡防署海洋巡防總局第八澎湖海岸巡防隊報請台灣澎湖地方法院
    檢察署呈請台灣高等法院檢察署令轉台灣宜蘭地方法院檢察署檢察官偵查起訴。
    理  由
一、訊據被告甲○○對於右揭事實坦承不諱，核與大陸人民陳武增、念家瑜、陳武龍
    、蘇興貴、吳欽春、林在福於行政院海岸巡防署海洋巡防總局第八海巡隊訊問時
    ，自承在福建三沙港外由被告駕駛漁船接駁上船等情相符，雖該六名大陸漁工就
    實際上船時間彼此供述不盡一致，惟人之記憶有其先天上之缺陷，往往隨著時間
    而有其不確定性，本件被告係於九十年二月六日自蘇澳港出海，而至大陸福建三
    沙港外接駁上開大陸漁工上船一節，既為六名大陸漁工所自承，足資認定該六名
    漁工係於同一時間由被告接駁上船。此外，並有出港證明書、安檢所呈報單等附
    卷可稽，本件事證明確，被告犯行洵堪認定，應依法論科。
二、被告甲○○未經許可駕駛船舶航行至大陸地區，於搭載大陸地區人民後，並使其
    非法進入台灣地區，而將其藏匿於蘇澳港內海上旅館。核其所為，違反台灣地區
    與大陸地區人民關係條例（下稱兩岸人民關係條例）第十五條第一款、第二十八
    條第一項之規定，係犯同法第七十九條第一項、第八十條第一項之罪名，又被告
    藏匿犯人，另犯有刑法第一百六十四條第一項之藏匿人犯罪。被告所犯上開罪名
    間，有方法目的之牽連關係，為牽連犯，應從一重之兩岸人民關係條例第七十九
    條第一項論處。爰審酌被告係因大陸地區人民捕魚之犯罪動機、目的、手段，對
    二岸人民管理之危害及其智識程度於本院審理中坦承犯行，態度良好等一切情狀
    ，量處如主文所示之刑，並諭知易科罰金之折算標準，以示懲儆。末查，被告於
    八十一年間雖曾因過失傷害案件，經台灣基隆地方法院判處有期徒刑四月確定並
    執行完畢，惟五年以內未曾受有期徒刑以上刑之宣告，有被告之台灣高等法院檢
    察署刑案紀錄簡覆表附卷可稽，其因一時失慮，致罹刑典，事後已坦承犯行，深
    具悔意，經此刑之宣告後，應知警惕而無再犯之虞，本院因認其宣告刑以暫不執
    行為當，爰併予以宣告緩刑二年，以啟自新。
三、公訴意旨另以：被告明知未經許可，不得僱用大陸地區人民在台灣地區從事工作
    ，竟駕駛船舶至大陸地區接駁上開六名大陸漁工，在漁船上從事捕魚等工作，因
    認被告違反兩岸人民關係條例第十五條第四款之規定，而犯同法第八十三條第一
    項之罪嫌。惟按犯罪事實應依證據認定之，無證據不得推定其犯罪事實，刑事訴
    訟法第一百五十四條定有明文。公訴人認被告涉犯兩岸人民關係條第八十三條第
    一項未經許可僱用大陸地區人民在台灣地區工作之罪嫌，無非係以被告及上開六
    名大陸漁工自承於漁船上從事捕魚工作為論據。然查，被告於九十年二月六日自
    蘇澳港出海，至福建三沙港外搭載六名大陸漁工上船從事捕魚工作，於同年五月
    初進港卸貨時，即將六名大陸漁工藏匿安置於港內海上旅館，業據被告自承在卷
    （參本院九十年十二月五日訊問筆錄）。是被告於搭載大陸漁工後，係於公海上
    僱用大陸地區人民從事捕魚工作，並非僱用大陸地區人民於台灣地區從事工作，
    核與兩岸人民關係條例第八十三條第一項之構成要件有間。此外，復查無任何積
    極證據證明被告確有公訴人所指此部份之犯行，惟公訴意旨認此部份與前揭使大
    陸地區人民非法進入台灣地區犯罪事實論罪科刑部分，有方法結果之牽連犯關係
    ，屬裁判上之一罪，爰不另為無罪之諭知。
據上論斷，應依刑事訴訟法第二百九十九條第一項前段、台灣地區與大陸地區人民關
係條例第七十九條第一項、第八十條第一項，刑法第十一條前段、第一百六十四條第
一項、第五十五條、第四十一條第一項前段、第七十四條第二款，罰金罰鍰提高標準
條例第一條前段、第二條判決如主文。
本案經檢察官廖允松到庭執行職務
中      華      民      國    九十      年     十二     月     十九     日
                                  臺灣宜蘭地方法院刑事第二庭
                                        審判長法  官  黃  永  勝
                                              法  官  郭  顏  毓
                                              法  官  辜  漢  忠
右正本證明與原本無異。
如不服本判決，應於判決送達後十日內，向本院提出上訴狀。（應附繕本）
                                              書記官  林  秀  麗
中      華      民      國    九十      年     十二     月     二十     日
附錄本案論罪科刑法條全文：
臺灣地區與大陸地區人民關係條例
第七十九條第一項
違反第十五條第一款規定者，處五年以下有期徒刑、拘役或科或併科新台幣五十萬元
以下罰金。
第八十條第一項
中華民國船舶、航空器或其他運輸工具所有人、營運人或船長、機長、其他運輸工具
駕駛人違反第二十八條第一項規定或違反第二十八條之一第一項規定或台灣地區人民
違反第二十八條之一第二項規定者，處三年以下有期徒刑、拘役或科或併科新台幣一
百萬元以上一千五百萬元以下罰金。但行為係出於中華民國船舶、航空器或其他運輸
工具之船長或機長或駕駛人自行決定者，處罰船長或機長或駕駛人。
刑法第一百六十四條第一項
藏匿犯人或依法逮捕拘禁之脫逃人或使之隱避者，處二年以下有期徒刑、拘役或五百
元以下罰金。


司法院資訊處製作；財團法人民間司法改革基金會備份。
